【裁判字號】    97,中簡上,917
【裁判日期】    971128
【裁判案由】    詐欺
【裁判全文】
臺灣臺中地方法院刑事判決           97年度中簡上字第917號
上  訴  人
即  被  告  乙○○
上列上訴人因詐欺案件，不服本院97年度中簡字第2842號中華民
國97年9月8日第一審簡易判決（偵查案號：臺灣臺中地方法院檢
察署97年度偵字第9319號），提起上訴，本院判決如下：
    主  文
上訴駁回。
    犯罪事實
一、乙○○明知金融機構帳戶係供本人使用之重要理財工具，關
    係個人財產、信用之表徵，且可預見存摺、提款卡、印章及
    其密碼如交予他人使用，而未加以闡明正常用途，極易被利
    用作為與財產有關之犯罪工具，使犯罪更難查緝，竟不顧他
    人可能遭受財產上損害之危險，而基於縱若其所提供之金融
    機構帳戶被利用作為遂行他人詐欺取財之行為使用，亦不違
    背其本意之幫助犯意，於民國96年12月20日晚上某時，在臺
    中市○○○路與五權路路口處，將其所開設之臺中銀行北臺
    中分行帳號000-000000000000號帳戶之存摺、提款卡、印章
    （含密碼，原審誤繕為僅交付提款卡及密碼），交付姓名年
    籍不詳之成年男子「賴先生」，而容任該不詳姓名年籍成年
    男子使用其上開臺中銀行北臺中分行帳戶以遂行詐欺取財之
    犯罪。嗣詐騙集團成員取得乙○○上開銀行帳戶之存摺等物
    後，即意圖為自己不法所有，於96年10月30日，由「黃聖維
    」透過網路即時通訊方式，向丙○○訛稱：伊為香港鈞安投
    資管理顧問公司主任，該公司很賺錢，若投資該公司股票獲
    利甚豐云云。丙○○不疑有他致陷於錯誤，旋依詐欺集團份
    子之指示先於96年11月30日，將新台幣（下同）18萬7200元
    ，匯入李志宏所申辦之臺新銀行南屯分行帳號000000000000
    00號帳戶（由本院另案併辦審理）；於96年12月12日，再將
    17萬元匯入李志宏之前開帳戶；復於96年12月17日，將20萬
    元匯入陳得勝（臺灣臺中地方檢署法院通緝中）申設之華南
    銀行彰化分行帳號000000000000號帳戶；再於96年12月24日
    、同月31日，將65萬元及44萬2700元分別匯入乙○○之前開
    帳戶。嗣為丙○○發覺受騙而報警循線查獲上情。
二、案經臺中縣警察局大甲分局報告臺灣臺中地方法院檢察署檢
    察官偵查後聲請簡易判決處刑。
    理  由
壹、證據能力部分：
    按被告以外之人於審判外之陳述，雖不符前4條之規定，而
    經當事人於審判程序同意作為證據，法院審酌該言詞陳述或
    書面陳述作成時之情況，認為適當者，亦得為證據。當事人
    、代理人或辯護人於法院調查證據時，知有第159條第1項不
    得為證據之情形，而未於言詞辯論終結前聲明異議者，視為
    有前項之同意，刑事訴訟法第159條之5定有明文。經查，被
    害人丙○○於警詢中之陳述，對被告而言，其性質雖屬傳聞
    證據，然其警詢筆錄之內容，業經本院審理時予以提示並告
    以要旨，且經檢察官及被告表示意見，當事人已知上述筆錄
    乃傳聞證據，均未於言詞辯論終結前對該筆錄內容異議，依
    前揭規定，擬制同意作為證據，本院審酌上開筆錄作成時，
    並無不當取供之情形，認為以之作為本案之證據亦屬適當，
    是被害人丙○○於警詢中之陳述自具有證據能力，合先敘明
    。
貳、認定犯罪事實所憑之證據及論罪科刑：
一、訊據上訴人即被告乙○○（下稱被告）固供承開設前揭臺中
    銀行北臺中分行帳戶，並將其存摺、印章、提款卡（含密碼
    ）交付真實姓名年籍不詳之成年男子「賴先生」使用等情，
    惟矢口否認有何幫助詐欺取財犯行，辯稱：伊當時因為缺錢
    ，看報紙向一位「賴先生」借錢，相約於上開時地借1萬元
    ，扣除手續費及第一期利息各500元，伊拿到9000元，就將
    上開存摺等物交給「賴先生」，伊不知道帳戶會被拿去詐欺
    取財云云。惟查：
  (一)上開臺中銀行北臺中分行帳戶，係被告所開設乙節，除經被
    告迭於警偵訊、本院審理中供承在卷外，並有被告臺中銀行
    北臺中分行帳戶之開戶資料、存款業務往來申請約定書、交
    易明細各1份附卷可稽。又證人即被害人丙○○於犯罪事實
    欄一、所載時間，遭人以如犯罪事實欄一、所載之詐術詐騙
    ，致陷於錯誤，而接續匯款至被告之前揭臺中銀行北臺中分
    行帳戶等情，業據其於警詢時證述甚詳，並有被害人丙○○
    提出之渣打國際商業銀行股份有限公司匯款副通知書、彰化
    銀行匯款回條聯影本各1件在卷足憑，是被告所有之上開臺
    中銀行北臺中分行帳戶確實遭不詳姓名年籍成年人士作為詐
    欺取財使用無訛。
  (二)按刑法上之故意，可分為直接故意與不確定故意（間接故意
    ），所謂「不確定故意」，係指行為人對於構成犯罪之事實
    ，預見其發生而其發生並不違背其本意者，刑法第13條第2
    項定有明文；復以幫助犯成立之要件，除須有幫助行為外，
    須行為人有幫助之故意，而其故意內涵，除須行為人對其所
    實施幫助行為有違法性之認識或有認識之可能外（構成要件
    故意或故意責任），尚須對於正犯所實施犯罪行為有具體之
    認識或有認識之可能性，亦即從犯對於正犯所實施之全部犯
    罪構成要件該當性之事實應有所認識或有認識之可能性。
  (三)衡情任何人均可辦理金融機構帳戶存摺使用，是如無正當理
    由，實無借用他人存摺使用之理，而金融機構帳戶存摺亦事
    關個人財產權益之保障，其專有性甚高，除非本人或與本人
    具親密關係者，難認有何理由可自由流通使用該存摺。又一
    般人均有妥為保管及防止他人任意使用金融帳戶之存摺等物
    之認識，縱特殊情況偶需交付他人使用，亦必深入瞭解用途
    及合理性，始予提供，且該等專有物品如落入不明人士手中
    ，而未加以闡明正常用途，極易被利用為與財產有關之犯罪
    工具，此為吾人依一般生活認知所易於體察之常識，而有犯
    罪意圖者，非有正當理由，竟徵求他人提供帳戶，客觀上可
    預見其目的，係供為某筆資金之存入，嗣再行領出之用，且
    該筆資金之存入及提領過程係有意隱瞞其流程及行為人身分
    曝光之用意，一般人本於一般認知能力均易於瞭解；尤以邇
    來因詐欺取財集團猖獗，報章媒體屢屢報導其均以蒐購人頭
    帳戶作為其詐欺取財供匯款之工具，政府並因而於電子或平
    面媒體廣為宣導防止民眾受騙，被告既自承其係看報紙而向
    一位「賴先生」借錢，是其並不知該名成年男子之真實姓名
    及其個人資料，顯見被告與此人並非熟識，其竟僅為借款1
    萬元即將個人帳戶資料交付該名不詳之成年男子使用，且該
    名成年男子如欲被告繳交借款利息，依常情應係指示被告將
    借款利息依照期限匯入其所指定之帳戶內，實無向被告收取
    帳戶之必要；查被告為專科畢業，已據被告於警詢時所供明
    ，其案發時為33歲之成年男子，有多年之工作經驗，為智慮
    成熟之成年人，應可預見將其上開臺中銀行北臺中分行帳戶
    之存摺、印章、提款卡及其密碼提供他人使用，將幫助他人
    實施詐欺取財犯罪，但仍將其上開帳戶之存摺、印章、提款
    卡及其密碼交付於他人使用，顯具縱有人以其該等金融機構
    帳戶實施詐欺取財之犯罪，亦不違背其等本意之幫助意思至
    明。
  (四)綜上所述，被告前開辯解，顯係事後卸責之詞，不足採信。
    本件事證明確，被告幫助詐欺取財之犯行，堪以認定。
二、查該收受被告上開臺中銀行北臺中分行帳戶等資料之不詳姓
    名年籍成年人士「賴先生」意圖為自己不法之所有，於如犯
    罪事實欄一、所載之時間，對被害人丙○○施用如犯罪事實
    欄一、所載之詐術，致被害人丙○○陷於錯誤，而接續匯款
    至被告上開臺中銀行北臺中分行帳戶，核其所為，係犯刑法
    第339條第1項之詐欺取財罪。被告將上開帳戶之存摺等物，
    提供予不詳姓名年籍成年人士作為詐欺取財犯罪之指定匯款
    帳戶，乃係基於幫助不詳姓名年籍成年人士詐欺取財之不確
    定故意，而被告提供上開帳戶之行為，要屬詐欺取財構成要
    件以外之行為，則被告應屬以幫助之意思，參與詐欺取財構
    成要件以外之行為，核其所為，係犯刑法第30條第1項前段
    、第339條第1項之幫助詐欺取財罪，並依刑法第30條第2項
    之規定，按正犯之規定減輕其刑。原審以被告罪證明確，適
    用刑事訴訟法第449條第1項、第454條，刑法第30條、第339
    條第1項、第41條第1項前段、刑法施行法第1條之1第1項、
    第2項前段，並審酌被告犯罪之動機、所生之損害、犯罪後
    否認犯行等一切情狀，量處有期徒刑3月，如易科罰金，以
    新臺幣1千元折算1日，其認事用法並無違誤，量刑亦稱妥適
    ，被告上訴意旨仍執前詞，否認犯罪而指摘原判決不當，為
    無理由，應予駁回。
據上論斷，應依刑事訴訟法第455條之1第1項、第3項、第368 條
、第364條，判決如主文。
本案經檢察官甲○○到庭執行職務。
中    華    民    國    97    年    11    月    28    日
                  刑事第四庭  審判長法  官  唐光義
                                    法  官  洪挺梧
                                    法  官  簡芳潔
上正本證明與原本無異。
本件不得上訴。
                                    書記官  蔡伸蔚
中    華    民    國    97    年    11    月    28    日
附錄本案論罪科刑法條全文
刑法第30條
幫助他人犯罪者，為從犯；雖他人不知幫助之情者亦同。
從犯之處罰，得按正犯之刑減輕之。
第339條
意圖為自己或第三人不法之所有，以詐術使人將本人或第三人之
物交付者，處5年以下有期徒刑、拘役或科或併科1千元以下罰金
。
以前項方法得財產上不法之利益或使第三人得之者，亦同。
前二項之未遂犯罰之。


司法院資訊處製作；財團法人民間司法改革基金會備份。
